最高法院刑事判決　　　　　　一○○年度台上字第二七八二號
上　訴　人　台灣高等法院高雄分院檢察署檢察官
被　　　告　林世雄
上列上訴人因被告違反政府採購法案件，不服台灣高等法院高雄
分院中華民國九十七年五月二十日第二審判決（九十七年度上訴
字第五六七號，起訴案號：台灣高雄地方法院檢察署九十四年度
偵字第一二○五二號），提起上訴，本院判決如下：
    主  文
原判決撤銷，發回台灣高等法院高雄分院。
    理  由
本件原判決維持第一審以被告林世雄被訴涉犯政府採購法第八十
七條第四項罪嫌，經審理結果，認為不能證明被告犯罪，因而諭
知被告無罪之判決，駁回檢察官在第二審之上訴。固非無見。
惟查：無罪之判決，依刑事訴訟法第三百零八條之規定，亦應記
載其理由，故對於被告被訴之犯罪事實及卷內不利於被告之證據
資料，如何不足以證明被告犯罪或其行為不罰，均應詳述其理由
，否則即有判決不載理由之違背法令。又按證據之證明力如何，
雖屬事實審法院自由判斷之職權，然其所為判斷仍應受經驗法則
與論理法則之支配，非可自由任意為之。原判決認被告無公訴意
旨所指犯行，係以：證人即廠商代表劉中平於民國九十二年七月
八日及同年月十五日打電話通知被告參加各協力廠商聚會之前，
各承包中國造船股份有限公司（現更名為台灣國際造船股份有限
公司，下稱台船公司）高雄總廠船體除銹塗裝工程之二十一家協
力廠商，已先於同年六月二十七日達成圍標協議，並簽署「塗裝
業務合作協定」，且被告僅收受並保管劉中平交付各協力廠商所
簽之協議書及渠等開出之面額共新台幣三百萬元之保證支票，被
告應僅以公證人之地位參與等情，而為有利被告之認定。惟依卷
內資料，被告在偵查中自承：我負責要叫他們（指各協力廠商）
來投標，要有陪標者，三組都要到；是他們先決定好何人得標後
，再來投標。投標前我都會找他們協調；我輔導這些廠商分三組
投標；各組自己要協調得標及陪標的廠商：協調出來分三組簽了
這個共同協議書，由我當見證，故（協議書）放在我這裡；（各
組的廠商是否只能就該組分配的工程進行投標，不能每一個工程
都投標）是，每一組都有分配到一個工程投標，各組的成員只能
協調去投標分配的工程，不能每一個工程都去投標，這是共同協
議書的約定等語（見偵字第二○一一三卷第一七三至一七六頁）
；倘屬無訛，均已坦承有事先邀集並參與諸協力廠商間協調得標
及陪標廠商之圍標行為，核與證人劉中平在法務部調查局證陳：
「剛開始林世雄認為我等廠商削價競爭後，影響工程進度，為考
量交船進度，建議我等廠商分組協議分配承攬各招標案，我等廠
商先後曾在餐廳、本公司辦公室、中船公司修船廠旁廠商使用之
貨櫃屋辦公室等場所，討論分配承攬個案事宜，在我記憶中林世
雄曾參加甲、乙、丙三組承攬個案協議一次，九十三年三月，林
世雄則參加甲、乙、丙、丁四組承攬個案協議一次」等語；及證
人即廠商負責人簡文隆在調查局陳稱：「（要規劃改天要改四組
的時候，他（指被告林世雄）有參加，分三組他也有參加一次；
（總共參加二次，是不是情形就是這樣？）嗯」等語相符。參諸
原判決理由之說明：證人劉中平於九十二年七月八日上午十一時
二十分許，撥打電話與被告聯絡時，曾表示包商已蓋好印章，當
日下午要將協議書交予被告，另開標前一天，再將一百萬元支票
交付被告，期間被告質疑為何會有六人蓋章。證人劉中平又於同
年月十五日上午十時三十二分許，撥打電話與被告聯絡，要求被
告於當日下午四時許，至某處（非被告之辦公室）出席會議，欲
將支票交付被告，並強調被告係公親等語（見原判決第十六頁倒
數第九行起），及原判決所載該兩人之通訊內容：「劉中平：你
做公證人要展現實力！被告：好，那就『照那天講的做』吧」（
見原判決第三十頁）；「劉中平：就是四點在那，我才可以拿支
票給你，…，『順便跟大家講一講禮拜四要怎麼標』，你是公親
，一定要在那讓你瞭解一下啊」各等語（見原判決第三一頁）；
倘若均屬無訛，被告是否已於九十二年六月二十七日之前即已參
與各協力廠商之協調？被告前述供承事先參與諸協力廠商之協調
之供詞，何以仍不足採取？倘其確有事先參與並促成廠商協調，
嗣協力廠商同年六月二十七日簽署上開協定之書面後，即連同開
立之保證支票一併交予被告保管，如何能謂被告均未參與圍標之
協調而達成合意，使廠商不為投標或不為價格之競爭？均堪研求
。凡此，攸關被告是否有檢察官起訴所指之犯行之判斷，自應依
據卷內證據資料詳查慎酌。乃原審未遑究明，復未說明上述各節
何以不能為不利被告認定之理由，徒以被告未參加協力廠商簽立
協議書之場合，即為有利被告之認定，遽行判決，尚嫌速斷，難
謂無應於審判期日調查之證據未予調查及判決理由不備之違法。
檢察官上訴意旨執以指摘，非無理由，應認原判決有撤銷發回之
原因。
據上論結，應依刑事訴訟法第三百九十七條、第四百零一條，判
決如主文。
中    華    民    國  一○○  年    五    月  二十六  日
                      最高法院刑事第十二庭
                          審判長法官  陳  世  淙  
                                法官  陳  東  誥  
                                法官  何  菁  莪  
                                法官  許  錦  印  
                                法官  施  俊  堯  
本件正本證明與原本無異
                                      書  記  官  
中    華    民    國  一○○  年    六    月    二    日
                                                       s